最高法院民事裁定　　　　　　　　　　 111年度台抗字第86號
抗　告　人　黃福昇

上列抗告人因與相對人盈盈生技製藥股份有限公司間請求損害賠
償等事件，對於中華民國110 年11月10日臺灣高等法院更審裁定
（108年度上字第996號），關於核定訴訟標的價額部分，提起抗
告，本院裁定如下：
    主  文
抗告駁回。
抗告訴訟費用由抗告人負擔。
    理  由
一、兩造間請求損害賠償等事件，抗告人於第一審主張台灣自來
    水股份有限公司（下稱台水公司）、相對人擅自使用伊所有
    土地及加壓設備提供用水予相對人廠房，聲明請求：㈠台水
    公司給付新臺幣（下同）1000元本息；㈡相對人給付①使用
    相關設備賠償300萬元及自民國102年1月起至107 年8月止償
    金188萬9429元，共488萬9429元本息，②自107 年9月1日起
    按月給付償金3 萬4985元。第一審判命相對人給付償金11萬
    4242元本息及自108年3月14日起按月給付償金1 萬4491元，
    駁回抗告人其餘之訴。兩造各就第一審不利之判決提起上訴
    ，抗告人並於原審主張自102 年1月1日起至第一審言詞辯論
    終結（108年3月13日）止之償金扣除相對人主張抵銷之4 萬
    5830元後為202萬42元，加計上開300萬元賠償，共計502 萬
    42元。減縮聲明為請求相對人給付①502 萬42元本息，及②
    自108年3月14日起按月給付償金2 萬9617元（上訴聲明為請
    求相對人再給付490萬5800元本息，及自108 年3月14日起按
    月再給付1 萬5126元）。原審廢棄第一審所為命相對人給付
    之判決，改判駁回抗告人該部分之訴，並駁回抗告人之上訴
    。抗告人就請求相對人給付①502萬40元本息及②自108 年3
    月14日起按月給付償金2 萬9616元之敗訴部分，提起第三審
    上訴。
二、原裁定以：抗告人第二審上訴聲明，請求相對人再給付 490
    萬5800元本息，及自108年3月14日起按月再給付償金1萬512
    6元，第二審訴訟標的價額為662萬3989元。又抗告人第三審
    上訴聲明，請求相對人給付502萬40元本息，及自108年3月1
    4日起按月給付償金2萬9616元，第三審訴訟標的價額為 838
    萬4174元【包含300萬元；及102年1月起至108 年3月13日止
    之償金202萬40元，自108年3月14日起至117年8月31日止（9
    年5月又18日）之償金336萬4134元】。
三、本院判斷：
  ㈠按以一訴主張數項標的者，其價額合併計算之。以一訴附帶
    請求其孳息、損害賠償、違約金或費用者，不併算其價額。
    為民事訴訟法第77條之2第1項前段及同條第2 項所明定。前
    開第2 項規定，必附帶請求與主請求標的間具有主從關係，
    且附帶請求係隨主訴訟標的之法律關係存在而發生者，始足
    當之。又民法第787條第2項所稱之償金，係通行權人之適法
    通行行為致通行地所有權人不能使用土地所受損害之補償，
    與請求權人主張行為人不法侵權行為應負之損害賠償不同，
    是價金補償自無前開第77條之2第2項「不併算其價額」之適
    用。另因定期給付或定期收益涉訟，以權利存續期間之收入
    總數為準，期間未確定時，應推定其存續期間，但其期間超
    過十年者，以十年計算，亦為同法第77條之10所明定。
  ㈡查抗告人主張：㈠相對人侵害伊所有坐落新北市○○區○○
    段○○○段0000000 ○0000地號土地及其上加壓用水設備之
    所有權，依民法第179條、第786條第1項但書、第783條、自
    來水法第61條之1第5項規定，請求相對人給付300 萬元；㈡
    相對人對伊所有同小段1024等7 筆土地有袋地通行權確定，
    依民法第787條第2項後段、土地法第105 條、第97條、土地
    法施行細則第25條規定，請求相對人自102年1月起按月給付
    償金2萬9617 元。核其㈠、㈡聲明，原因事實及請求權基礎
    不同，且㈡係償金補償，並無民事訴訟法第77條之2第2項「
    不併算其價額」之適用，是㈠、㈡應合併計算訴訟標的價額
    。又㈡償金補償，屬定期收益性質，應依民事訴訟法第77條
    之10計算其價額。原法院因以依上開規定，就抗告人第三審
    上訴聲明計算其訴訟標的價額為838 萬4174元，經核於法並
    無違背。抗告論旨，執詞主張償金部分不併算價額云云，指
    摘原裁定不當，聲明廢棄，非有理由。
四、據上論結，本件抗告為無理由。依民事訴訟法第495條之1第
    1項、第449條第1項、第95條、第78條，裁定如主文。
中    華    民    國   111    年    1     月    26    日
                      最高法院民事第五庭
                          審判長法官  袁  靜  文  
                                法官  陳  靜  芬  
                                法官  石  有  為  
                                法官  許  秀  芬  
                                法官  林  金  吾  
本件正本證明與原本無異
                                      書  記  官
中    華    民    國   111    年    2     月    23    日